【裁判字號】    90,交易,161
【裁判日期】    900816
【裁判案由】    過失傷害
【裁判全文】
臺灣板橋地方法院刑事判決                          九十年度交易字第一六一號
    公  訴  人  臺灣板橋地方法院檢察署檢察官
    被      告  甲○○
右列被告因過失傷害案件，經檢察官提起公訴（九十年度偵字第一四八二號），本院
判決如左：
    主  文
甲○○因過失傷害人，處拘役貳拾日，如易科罰金，以佰元折算壹日。
    事  實
一、甲○○於民國八十九年九月二十三日中午十二時三十分許，駕駛車牌號碼Ｆ九－
    七三九六號自用小客車，沿臺北縣永和市○○路一八六巷，行經該巷與成功路口
    之無號誌交岔路口欲右轉時（公訴人誤載為左轉），本應注意汽車行駛至交岔路
    口，支線道車應暫停讓幹線道車先行，且駕駛人應注意車前狀況，並隨時採取必
    要之安全措施。而依當時為晴天之上午、有日間自然光，路面為乾燥無缺陷之柏
    油路面、視線良好，其意識清楚、所駕駛車輛機件正常，並無不能注意之情事，
    其於行駛至前開交岔路口時，疏未注意適有乙○○騎乘ＷＴＩ－二九六號輕型機
    車，沿永和市○○路○段由北往南方向行駛，其未讓乙○○騎乘之機車先行通過
    上開交岔路口，即貿然右轉彎，乙○○見狀緊急煞車，仍因閃避不及致其機車右
    側車身與甲○○車輛之左前側保險桿發生擦撞（乙○○超速行駛，且疏未注意車
    前狀況，亦有過失），乙○○失控倒地後，受有右手腕疼痛、變形、尺骨脫位、
    右足背四公分裂傷、足底十公分裂傷、右足第四蹠骨開放性骨折之傷害。甲○○
    肇事後，在未為有偵查犯罪職權之機關或公務員發覺其過失傷害犯罪前，即主動
    打電話報警自首，並將乙○○送醫治療，嗣並接受裁判。
二、案經被害人乙○○訴由臺北縣警察局三重分局移送臺灣板橋地方法院檢察署檢察
    官偵查起訴。
    理  由
一、訊據被告甲○○固坦承於右揭時間駕駛自用小客車行經上開無號誌之交岔路口右
    轉時，與直行由告訴人乙○○騎乘之機車發生擦撞，致告訴人受傷等情事不諱，
    惟矢口否認有何過失傷害之犯行，辯稱：當時我駕駛自用小客車從永和市○○路
    一八六巷口要右轉成功路，當時成功路上車輛很多，我先停車讓成功路上之車輛
    先行，我的車頭尚未超過路邊紅線，告訴人機車撞到我車輛左側保險桿時，我是
    禁止狀態，我到醫院探視謝女時，她說當時有部廂型車擋住其視線，所以才撞上
    的云云。惟查右揭犯罪事實，業據告訴人乙○○指述綦詳，且有警製道路交通事
    故調查報告表一份及現場、車損照片十幀附卷可稽。又被告雖質疑告訴人因交岔
    路口有一部廂型車阻擋其視線，因此才撞上云云，惟告訴人乙○○到庭指稱：「
    在巷口前面有一輛廂型車，所以我不知道前面是巷口，當我騎到巷口三分之一的
    地方才看見對方車子，我的車速約四、五十公里，感覺機車被撞到，對方並非靜
    止狀態。」等語（見九十年四月十八日、八月二日訊問筆錄）。經本院提示卷附
    現場照片（見偵查卷第十二頁），告訴人及被告均供承交岔路口前是修車廠，當
    時停在巷口之車輛係廂型車，高度較高，惟與照片所示之車輛位置相同等語，是
    當天停在修車廠前之車輛，橫跨在人行路與道路中間，並未超越紅線之外，而告
    訴人騎乘機車行經交岔路口，因視線遭遮蔽而不知前方係交岔路口，惟其通過該
    車輛時，發現前方係交岔路口且有一輛自用小客車欲右轉，固然有閃煞不及之情
    況，惟告訴人騎乘機車既受限於修車廠前停置一部廂型車，勢必騎乘在紅線之內
    ，倘如被告所述其車輛係停止狀態，且其車頭並未超越紅線云云，告訴人機車不
    可能與被告車輛發生碰撞，被告上開辯詞難以採信。又倘告訴人機車以時速四、
    五十公里之速度撞及靜止狀態之被告車輛，被告車輛受其衝力猛然撞擊，應有凹
    陷痕跡，惟依卷附車損照片所顯示，被告車輛右前保險桿，有明顯破損及擦刮痕
    跡，應係二車行進間擦撞所致。按汽車行駛至交岔路口，支線道車應暫停讓幹線
    道車先行，且駕駛人應注意車前狀況，並隨時採取必要之安全措施，道路交通安
    全規則第一百零二條第二款、第九十四條第三項分別定有明文，被告係領有駕駛
    執照之人，就前開規定應知之甚詳，其於前揭時地駕駛汽車，自應遵守上開交通
    安全規定，且當時為晴天之上午、有日間自然光，路面為乾燥無缺陷之柏油路面
    、視線良好，其意識清楚、所駕駛車輛機件正常，並無不能注意之情事，被告疏
    未注意上開關於交通安全之規定，於行駛至前揭無號誌之交岔路口時，應先暫停
    讓幹線道車輛先行，惟其貿然右轉，因而肇事，已如前述，其有過失甚明。再者
    ，告訴人乙○○因本件肇事受有右手腕疼痛、變形、尺骨脫位、右足背四公分裂
    傷、足底十公分裂傷、右足第四蹠骨開放性骨折之傷害，復有驗傷診斷書乙紙附
    卷足憑，是其過失行為，與告訴人之受傷結果，亦具有相當因果關係。被告所辯
    無過失云云，自無可採，其犯行事證明確，洵堪認定，自應依法論處。
二、核被告甲○○所為，係犯刑法第二百八十四條第一項前段之普通過失傷害罪。其
    肇事後，在未為有偵查犯罪職權之機關或公務員發覺其過失傷害犯罪前，即主動
    打電話報警自首，並將告訴人乙○○送醫治療，嗣並接受裁判之情，為被告供明
    在卷，且有道路交通事故調查報告表在卷可憑，應依刑法第六十二條規定減輕其
    刑。爰審酌被告之品性、智識程度，過失程度及情節、告訴人之傷勢，其否認犯
    行之犯後態度，且迄今未賠償告訴人等一切情狀，量處如主文所示之刑．並諭知
    易科罰金之折算標準。末查，刑法第四十一條業於九十年一月四日經立法院修正
    通過，並經總統於九十年一月十日公布，而於同年一月十二日生效施行，其修正
    條文為：「犯最重本刑為五年以下有期徒刑以下之刑之罪，而受六個月以下有期
    徒刑或拘役之宣告，因身體、教育、職業、家庭之關係或其他正當事由，執行顯
    有困難者，得以一元以上三元以下折算一日，易科罰金。但確因不執行所宣告之
    刑，難收矯正之效，或難以維持法秩序者，不在此限。」「併合處罰之數罪，均
    有前項情形，其應執行之刑逾六月者，亦同」，核與修正前刑法第四十一條相較
    ，修正後條文顯較有利於被告，故本件於宣告如主文所示拘役刑外，並適用修正
    後刑法第四十一條第一項前段規定，諭知易科罰金之折算標準，以示懲儆。
據上論斷，應依刑事訴訟法第二百九十九條第一項前段，刑法第二百八十四條第一項
前段、第二條第一項前段、第四十一條第一項前段、第六十二條，罰金罰鍰提高標準
條例第一條前段、第二條，判決如主文。
本案經檢察官楊仲農到庭執行職務。
中      華      民      國      九十        年    八      月十六    日
                                      臺灣板橋地方法院交通法庭
                                          法  官  侯  志  融
右正本證明與原本無異
如不服本判決應於送達後十日內向本院提出上訴狀
                                          書記官  陳  淑  芳
中      華      民      國      九十        年    八      月   二十一   日
附錄本案論罪科刑法條全文：
刑法第二百八十四條
因過失傷害人者，處六月以下有期徒刑、拘役或五百元以下罰金，致重傷者，處一年
以下有期徒刑、拘役或五百元以下罰金。
從事業務之人，因業務上之過失傷害人者，處一年以下有期徒刑、拘役或一千元以下
罰金，致重傷者，處三年以下有期徒刑、拘役或二千元以下罰金。


司法院資訊處製作；財團法人民間司法改革基金會備份。
